【裁判字號】    97,訴,336
【裁判日期】    970516
【裁判案由】    違反槍砲彈藥刀械管制條例
【裁判全文】
臺灣士林地方法院刑事判決               97年度訴字第336號
公  訴  人  臺灣士林地方法院檢察署檢察官
被      告  甲○○
選任辯護人  葉滄燁律師
上列被告因違反槍砲彈藥刀械管制條例案件，經檢察官提起公訴
（97年度偵字第2120號），本院判決如下：
    主  文
甲○○未經許可，持有可發射子彈具有殺傷力之改造手槍，累犯
，處有期徒刑參年捌月，併科罰金新臺幣拾萬元，罰金如易服勞
役，以新臺幣仟元折算壹日。
扣案如附表所示之物，均沒收。
    事  實
一、甲○○前因違反麻醉藥品管理條例等案件，經臺灣臺北地方
    法院判處應執行有期徒刑6 年4 月，於民國83年2 月25日入
    監執行，於84年6 月17日假釋出監付保護管束，復於假釋期
    間，違反麻醉藥品管理條例案件，經臺灣板橋地院判處有期
    徒刑7 月，及臺灣高等法院以85年度上更一字第629 號判決
    判處有期徒刑6 年8 月，嗣定應執行有期徒刑7 年確定，上
    開假釋亦經撤銷，並應執行殘刑3 年9 月14日，前述各罪接
    續執行於95年3 月13日縮刑期滿視為執行完畢。於95年7 月
    間，因綽號「珈納慶」之楊慶順委託其代為保管黑色皮包1
    個，即予收受置放在其臺北市北投區○○○路○ 段468 號住
    處，嗣甲○○於95年10月間聽聞楊慶順身亡之消息，便取出
    上開皮包查看，發見皮包內裝有仿BERETA廠92FS型半自動手
    槍製造之具殺傷力之改造手槍及仿德林吉雙管手槍製造之具
    殺傷力改造手槍各1 支（槍枝管制編號分別為0000000000、
    00000000000） 、具殺傷力之口徑9MM 制式子彈27顆、具殺
    傷力之非制式子彈2 顆（分別由金屬彈殼組合直徑9.0MM 金
    屬彈頭及直徑9.1MM 金屬彈頭而成）等物，其明知可發射子
    彈具有殺傷力之改造手槍及具殺傷力之子彈為槍砲彈藥刀械
    管制條例所管制之物品，未經許可，不得無故持有，竟基於
    非法持有具有殺傷力改造手槍及子彈之犯意，自該時起，持
    有上開手槍及子彈，並仍置其上址，迄至97年1 月26日8 時
    許，為警持本院核發之搜索票前往上址執行搜索，扣得上開
    具殺傷力之槍彈，及不具殺傷力之非制式子彈4 顆，而查獲
    上情。
二、案經臺北市政府警察局北投分局報告臺灣士林地方法院檢察
    署檢察官偵查起訴。
    理  由
壹、程序方面：
    按被告以外之人於審判外之言詞或書面陳述，除法律有規定
    者外，不得作為證據；又被告以外之人於審判外之陳述，雖
    不符合同法第159 條之1 至第159 條之4 之規定，但經當事
    人於審判程序同意作為證據，法院審酌該言詞陳述或書面陳
    述作成時之情況，認為適當者，亦得為證據。當事人、代理
    人或辯護人於法院調查證據時，知有第159 條第1 項不得為
    證據之情形，而未於言詞辯論終結前聲明異議者，視為有前
    項之同意，刑事訴訟法第159 條第1 項及第159 條之5 分別
    定有明文。查本判決下列被告以外之人於審判外之陳述（包
    括槍彈鑑定書及證人徐真國、閻學禮、賴星光及王和達於偵
    查中之結證），雖屬傳聞證據，惟均經當事人於本院準備程
    序及審判期日中表示無意見而不予爭執，且迄至言詞辯論終
    結前亦未再聲明異議，本院審酌此等證據資料製作時之情況
    ，尚無違法不當及證明力明顯過低之瑕疵，亦認為以之作為
    證據應屬適當，故揆諸前開規定，爰逕依刑事訴訟法第159
    條之5 規定，認前揭證據資料均例外有證據能力，合先陳明
    。
貳、實體方面：
一、訊據被告甲○○，就前開事實自承不諱，惟辯稱：伊於95年
    10月間發現楊慶順委託伊保管之皮包藏有前揭具殺傷力之槍
    彈時，即欲報繳，然因工作繁忙、不懂程序且害怕進出警察
    機關，遂未報繳，另警察到伊住處搜索時，伊即主動交出上
    開槍彈，伊並無持有上開具殺傷力槍彈之主觀犯意云云。經
    查：
  (一)警於前揭時、地，扣得如事實欄所載具殺傷力之手槍及子彈
    ，經送內政部警政署刑事警察局鑑定，結果認送鑑槍枝管制
    編號0000000000手槍，係改造手槍，由仿BERETTA 廠92 FS
    型半自動手槍製造之槍枝，換裝土造金屬槍管而成，擊發功
    能正常，可供擊發適用子彈使用，認具殺傷力；槍枝管制編
    號0000000000送鑑手槍，係改造手槍，由仿德林吉雙管手槍
    製造之槍枝，槍管暢通，擊發功能正常，可供擊發適用子彈
    ，認具殺傷力等情；送鑑27顆口徑9MM 制式子彈，採樣9顆
    試射，均可擊發，認均具殺傷力，1 顆由金屬彈殼組合直徑
    9.1MM 金屬彈頭而成之非制式子彈，經試射，可擊發，認具
    殺傷力；1 顆由金屬彈殼組合直徑9.0MM 金屬彈頭而成之非
    制式子彈經試射，可擊發，認具殺傷力等情，有扣案之前述
    槍彈，及本院97年度聲搜字第176 號搜索票、搜索扣押筆錄
    、搜索扣押目錄表、內政部警政署刑事警察局97年2 月20日
    刑鑑字第0970018256號槍彈鑑定書1 份在卷可參（見偵卷第
    11 頁 至第15頁、第53頁至第58頁），堪可認定。
  (二)次查，被告於95年7 月間收受楊慶順交付之黑色皮包1 個，
    並置於上址，於95年10月間因聽聞楊慶順死亡之消息，遂取
    出上開皮包查看始發見皮包內藏有前述具殺傷力之手槍、子
    彈等情，業經被告於本院庭訊時自承不諱（見本院準備程序
    筆錄第2 頁及審理筆錄第2 頁），堪認被告於收受楊慶順交
    付之黑色皮包時雖不知內置有具殺傷力之槍彈，惟於95年10
    月間查看該皮包內所置之物時，即已知情，惟仍持有該具殺
    傷力之槍彈，迄至97年1 月26日8 時為警查獲時止，其主觀
    上具持有之犯意甚為明確。再查被告係將扣案槍彈置於其住
    處廁所天花板隔層之木架上等情，業據證人即執行搜索之警
    員王和達、徐真國證述在卷，而被告放置槍枝之木架，一般
    人站著無法看到，需身高較高之人墊腳方能看到等情，亦為
    被告於本院審理時自承在卷，查被告倘無持有前述具殺傷力
    槍彈之犯意，其何需將槍彈藏匿在一般人站立無法發現之廁
    所天花板隔層木架上？又被告辯稱：其原欲報繳該槍彈，因
    不懂程序、工作忙，又怕警察才未為之云云，查縱被告不知
    報繳之程序，僅需致電至警局詢問即可，且查被告於95年10
    月間即知楊慶順交付之皮包內放置槍彈，迄至97年1 月26日
    為警方查獲時止已逾1 年，縱被告工作繁忙，惟此長達年餘
    之期間，被告豈會無法撥冗處理？其上開所辯顯均為卸責之
    詞，無足採信。
  (三)綜上所述，被告所辯無非卸責之詞，不足採信。本件事證明
    確，被告犯行洵堪認定，應依法論科。
二、核被告持有前述槍枝、子彈之行為，係違反槍砲彈藥刀械管
    制條例第8 條第4 項之未經許可持有可發射子彈具有殺傷力
    之改造手槍罪、同條例第12條第4 項之未經許可持有具有殺
    傷力之子彈罪。被告一持有行為，同時持有槍枝、子彈，為
    一行為觸犯前述槍砲彈藥刀械管制條例第8 條第4 項、第12
    條第4 項之罪，為想像競合犯，應依刑法第55條之規定，從
    一重之槍砲彈藥刀械管制條例第8 條第4 項之未經許可持有
    可發射子彈具有殺傷力改造手槍罪處斷。被告前有如事實欄
    所示之犯罪科刑及執行情形，有臺灣高等法院被告前案紀錄
    表在卷可按，其係於受有期徒刑之執行完畢後，5 年內故意
    再犯本件有期徒刑以上之罪，為累犯，應依刑法第47條第1
    項之規定，加重其刑。另被告雖一再陳稱：伊一見警察即帶
    警察至槍彈藏放處取出槍彈云云，縱然屬實，然按刑法第62
    條自首之規定，以對未發覺之罪投案而受裁判為要件，如案
    件已發覺，則被告縱有投案陳述自己犯罪之事實，亦祗可謂
    為自白，不能認自首。又所謂發覺，固非以有偵查犯罪權之
    機關或人員確知其人犯罪無誤為必要，而於對其發生嫌疑時
    ，即得謂為已發覺（最高法院26年上字第484 號、72年度臺
    上字第641 號判例參照）。查警員為本件搜索，係因有人檢
    舉被告持有槍彈，故向法院聲請搜索票，於搜索時有告知被
    告所涉為槍械案件，並出示搜索票及證件予被告，及請被告
    主動交付，被告即帶警員至廁所取槍等情，業據本件執行搜
    索之警員王和達、徐真國、賴星光於偵查中證述綦詳（參偵
    卷第43至48頁），並有本院核發之前揭搜索票附卷可憑，堪
    認員警至被告住處搜索前即已因檢舉人之檢舉，而對其持有
    槍彈發生嫌疑，是被告縱一見警員即帶警員取槍，仍與自首
    之要件不符，無從依自首減刑，附此敘明。爰審酌槍枝、子
    彈極易對他人生命、身體造成傷害，嚴重危害社會治安，被
    告明知持有槍枝、子彈為法所嚴禁之行為，仍予持有，所為
    非是，暨其所持有之槍枝、子彈數量，持有之期間，惟尚未
    以之犯罪，未造成實際危害，及其素行、智識程度等一切情
    狀，量處如主文所示之刑，併科罰金部分並諭知易服勞役之
    折算標準。
三、公訴意旨另認：被告於95年7 月間收受楊慶順交付委託其保
    管之皮包時，即知內放置槍彈，而以寄藏之意收受，因認被
    告自95年7 月即犯寄藏槍彈罪嫌云云。按犯罪事實應依證據
    認定之，無證據不得認定其犯罪事實，刑事訴訟法第154 條
    定有明文。訊據被告堅稱：95年7 月間受楊慶順委託寄藏皮
    包時，並不知內有槍彈，迄至95年10月間，伊將之打開查看
    始知內置槍彈等語，查公訴人並未舉證證明被告於95年7 月
    間收受楊慶順委託保管之皮包時，即知內放置槍彈，依罪疑
    惟輕之法則，應認被告自95年10月間始知其內置有槍彈。另
    被告於95年10月間知楊慶順死亡後始知其交付之皮包內置有
    前述具殺傷力之槍彈，仍持有該槍彈，查斯時楊慶順已死亡
    ，被告持有該槍彈自無為楊慶順寄藏之意，是被告主觀上應
    僅係「持有」，而非「寄藏」，公訴人認被告成立寄藏槍彈
    罪嫌，尚有誤會。上述部分被告犯罪不能證明，原應為無罪
    之諭知，然因檢察官認此部分與已起訴且經本院論罪科刑部
    分，有實質上一罪關係，爰不另為無罪之諭知。
三、扣案如事實欄所載具殺傷力之改造手槍、子彈、非制式子彈
    ，均為違禁物，除因射試已擊發之子彈9 顆、非制式子彈2
    顆因擊發已無殺傷力，非違禁物，無從沒收外，餘如附表所
    示之槍彈，均應依刑法第38條第1 項第1 款之規定宣告沒收
    ，至被告持有其餘未具殺傷力之子彈，並不構成犯罪，自無
    從諭知沒收，附此敘明。
四、據上論斷，應依刑事訴訟法第299 條第1 項前段，槍砲彈藥
    刀械管制條例第8 條第4 項、第12條第4 項，刑法第11條前
    段、第55條、第47條第1 項、第42條第3 項前段、第38條第
    1 項第1 款，判決如主文。
五、本案經檢察官湯偉祥到庭執行職務。
中    華    民    國    97    年    5     月    16    日
                  刑事第三庭審判長法  官  杜惠錦
                                  法  官  陳美彤
                                  法  官  江翠萍
以上正本證明與原本無異。
如不服本判決，應於收受送達後10日內向本院提出上訴書狀，其
未敘述上訴理由者，應於上訴期間屆滿後20日內向本院補提理由
書狀（均須按他造當事人之人數附繕本）。
                                  書記官  陳慧玲
中    華    民    國    97    年    5     月    19    日
附錄本案論罪科刑法條：
槍砲彈藥刀械管制條例第8條
未經許可，製造、販賣或運輸鋼筆槍、瓦斯槍、麻醉槍、獵槍、
空氣槍或第4 條第1 項第1 款所定其他可發射金屬或子彈具有殺
傷力之各式槍砲者，處無期徒刑或5 年以上有期徒刑，併科新臺
幣1 千萬元以下罰金。
未經許可，轉讓、出租或出借前項所列槍枝者，處5 年以上有期
徒刑，併科新臺幣1 千萬元以下罰金。
意圖供自己或他人犯罪之用，而犯前二項之罪者，處無期徒刑或
7年以上有期徒刑，併科新臺幣 1 千萬元以下罰金。
未經許可，持有、寄藏或意圖販賣而陳列第1 項所列槍枝者，處
3年以上10 年以下有期徒刑，併科新臺幣 700 萬元以下罰金。
第 1 項至第 3 項之未遂犯罰之。
槍砲彈藥刀械管制條例第12條
未經許可，製造、販賣或運輸子彈者，處1 年以上7 年以下有期
徒刑，併科新台幣500 萬元以下罰金。
未經許可，轉讓、出租或出借子彈者，處6 月以上5 年以下有期
徒刑，併科新台幣300 萬元以下罰金。
意圖供自己或他人犯罪之用，而犯前二項之罪者，處3 年以上10
年以下有期徒刑，併科新台幣700 萬元以下罰金。
未經許可，持有、寄藏或意圖販賣而陳列子彈者，處5 年以下有
期徒刑，併科新台幣300 萬元以下罰金。
第 1 項至第 3 項之未遂犯罰之。
附表：
1.仿BERETA廠92FS型半自動手槍製造之具殺傷力之改造手槍（1
  支（槍枝管制編號：0000000000）
2.仿德林吉雙管手槍製造之具殺傷力改造手槍1 支（槍枝管制編
  號：00000000000）
3.具殺傷力之口徑9MM 制式子彈18顆


司法院資訊處製作；財團法人民間司法改革基金會備份。
